臺灣基隆地方法院民事裁定  
110年度監宣字第92號
聲  請  人  林鳳鈴  

相對人即受
監護宣告人  林武雄  

關  係  人  林大弘  

上列聲請人聲請監護宣告事件，本院裁定如下：          
    主    文
宣告林武雄（男、民國00年0月00日生、身分證統一編號：Z0000
00000號）為受監護宣告之人。
選定林大弘（男、民國00年0月00日生、身分證統一編號：Z0000
00000號）為受監護宣告之人之監護人。
指定林鳳鈴（女、民國00年0月0日生、身分證統一編號：Z00000
0000號）為會同開具財產清冊之人。
聲請費用新臺幣壹仟元由受監護宣告之人負擔。
    理    由
一、聲請意旨略以：聲請人之父即相對人林武雄於民國109年間
    因中風失智，致不能為意思表示或受意思表示，現安置於康
    富老人長期照顧中心接受照護，為此聲請對其為監護之宣告
    ，並聲請選任關係人林大弘為監護人及指定聲請人為會同開
    立財產清冊之人等語。
二、按對於因精神障礙或其他心智缺陷，致不能為意思表示或受
    意思表示，或不能辨識其意思表示之效果者，法院得因本人
    、配偶、四親等內之親屬、最近一年有同居事實之其他親屬
    、檢察官、主管機關或社會福利機構之聲請，為監護之宣告
    ，民法第14條第1項定有明文。次按受監護宣告之人應置監
    護人；法院為監護之宣告時，應依職權就配偶、四親等內之
    親屬、最近一年有同居事實之其他親屬、主管機關、社會福
    利機構或其他適當之人選定一人或數人為監護人，並同時指
    定會同開具財產清冊之人；法院選定監護人時，應依受監護
    宣告之人之最佳利益，優先考量受監護宣告之人之意見，審
    酌一切情狀，並注意下列事項：受監護宣告之人之身心狀
    態與生活及財產狀況。受監護宣告之人與其配偶、子女或
    其他共同生活之人間之情感狀況。監護人之職業、經歷、
    意見及其與受監護宣告之人之利害關係。法人為監護人時
    ，其事業之種類與內容，法人及其代表人與受監護宣告之人
    之利害關係，民法第1110條、第1111條第1項及第1111條之1
    亦分別定有明文。
三、經查：
  ㈠聲請人主張之前揭事實，業據其提出中華民國身心障礙證明
    、戶籍謄本為證。又經本院囑託長庚醫療財團法人基隆長庚
    紀念醫院就相對人之精神狀態予以鑑定，其鑑定結果略以：
    林員（即相對人）近年來因失智症持續惡化，腦部功能嚴重
    受損，對時間、地方以及人物之適當辨識能力嚴重減退。其
    生活狀況及現在身心狀態經檢查結果：肢體功能退化，臥床
    ，對外界事務之適當知覺理會能力嚴重缺損，雙眼較無神，
    思覺失調，接受、維持及保存外界訊息之能力嚴重缺損，無
    管理處分自己財產之經濟活動能力，日常生活事務無法自理
    ，需專人24小時全日照護，語言表達功能缺損，無法與人正
    常溝通及交流，社會功能嚴重缺損，目前安置於康富老人長
    期照顧中心接受照護。若以目前認知功能及生活適應功能水
    準作為研判基礎，林員之臨床失智症量表評分【CDR】達3分
    （即屬重度失智之程度）。綜合以上所述，林員之過去生活
    史、疾病史、身體檢查及精神狀態檢查結果，認林員因「重
    度失智症」，致其為意思表示、受意思表示和辨識其意思表
    示效果之能力已達「完全不能」之程度，可為「監護宣告」
    等語，有該院之精神鑑定報告書乙件在卷可按。綜合上情，
    足認相對人確因心智缺陷，已達不能為意思表示或受意思表
    示之程度。從而，聲請人聲請對相對人為監護之宣告，為有
    理由，應予准許。
  ㈡本院為審酌相對人之最佳利益，選任適任之監護人及開具財
    產清冊人之人選，依職權囑託基隆市政府社會處對聲請人、
    相對人、關係人為調查，其綜合評估及建議略以：關係人林
    大弘為相對人之次子，其有擔任監護人積極意願，對安排相
    對人之未來生活照顧及財務管理相關事宜有所規劃，且可即
    時因應相對人所需，執行監護責任與義務，過去亦無對相對
    人有任何不利之事由，經社工評估關係人林大弘並無不適任
    監護人之情事，故建議選任關係人林大弘為監護人。又聲請
    人為相對人之女，有意願擔任會同開具財產清冊之人，並了
    解會同人應有之責任與義務，配合度佳，與相對人之親子依
    附關係緊密，且與其他手足共同分擔相對人之照護費用，過
    去亦無對相對人有不利情事，建議選任聲請人為會同開具財
    產清冊之人等語，有基隆市政府110年8月11日基府社老貳字
    第1100237337號函附基隆市政府成年人之監護及輔助事件訪
    視評估報告在卷可參。
  ㈢本院參酌上開鑑定報告、訪視報告、聲請人之主張及本院卷
    內相關證據資料，認關係人林大弘為相對人之次子，其係為
    協助相對人代辦各項事務及財務管理等相關事宜，始與聲請
    人決議提出本件聲請，監護動機正當，且相對人前居家照護
    時，關係人林大弘即為主要照顧者，現亦與其手足共同負擔
    相對人之養護中心費用，彼此依附關係緊密，自適宜擔任相
    對人之監護人；而聲請人則為相對人之長女，亦為相對人之
    至親，親子互動良好，並共同負擔相對人之養護費用，自有
    瞭解相對人之財產狀況，以利監督之必要。參以相對人之最
    近親屬即聲請人、關係人、相對人之配偶林陳麵、長子林大
    圍、胞弟林正雄均同意由關係人林大弘擔任相對人之監護人
    ，並由聲請人擔任開具財產清冊之人，有聲請人提出之親屬
    會議同意書在卷可稽。本院審酌上情，認由關係人林大弘擔
    任監護人，應符合受監護宣告之人之最佳利益，爰選定關係
    人林大弘為監護人，並指定聲請人為會同開具財產清冊之人
    。另監護人林大弘應依據民法第1113條準用同法第1099條第
    1項之規定，對於受監護宣告之人即相對人之財產，會同林
    鳳鈴於2個月內開具財產清冊，並陳報法院，併此敘明。
四、依家事事件法第164條第2項，裁定如主文。
中　　華　　民　　國　　110 　年　　11　　月　　29　　日
　　　　　　　　　家事法庭法  官　王美婷 
以上正本係照原本作成。
如不服本裁定應於送達後十日內向本院提出抗告狀，並繳納抗告
費新臺幣1千元。
中　　華　　民　　國　　110 　年　　11　　月　　29　　日
　　　　　　　　　  　　　書記官　施鴻均